臺灣板橋地方法院交通事件裁定　　　　　　　　　　九十三年度交聲字第二三八號
　　原處分機關　交通部公路總局臺北區監理所
　　異　議　人
　　即受處分人　甲○○○
右列受處分人因違反道路交通管理處罰條例案件，對於交通部公路總局臺北區監理所
於中華民國九十三年二月十三日以北監自裁字第裁四○─Ｚ00000000裁號違
反道路交通管理事件裁決書所為之裁決處分（原舉發案號：內政警政署國道公路警察
局九十二年十一月二十七日公警局交字第Ｚ00000000號）不服，聲明異議，
本院裁定如左：
    主  文
原處分撤銷。
甲○○○駕駛汽車行駛於高速公路，而不遵管制之規定，處罰鍰新臺幣肆仟元，並記
違規點數壹點。
    理  由
一、原處分意旨略以：異議人即受處分人甲○○○於民國九十二年十一月二十七日二
    十三時二十二分許，駕駛車號Ｕ四─一七八三號自用小貨車，行經國道一號公路
    北向一○四公里處，因「經雷射槍測得行速五十六公里，最低限速六十公里，低
    於速限四公里」之違規事實，經警當場攔停掣單舉發，原處分機關乃依道路交通
    管理處罰條例第三十三條、第六十三條第一項第一款之規定裁處罰鍰新臺幣（下
    同）四千元，並記違規點數一點。異議人則以伊自七十四年五月間領有駕照迄今
    ，駕駛汽車行駛於高速公路只有因「超速」遭舉發，從未低於最低限速行駛，且
    上開貨車定時進場保養，車況良好，故當時伊行車時速有七十公里，未低於六十
    公里，雖舉發員警謂係以雷射槍測得數據而舉發，惟雷射槍之數據亦有上下落差
    之問題；又內政部警政屬國道公路警察局第二警察隊九十三年一月十二日公警國
    二交訴字第○九二○○○三八六二號函覆「未配有拍照功能，無法提供違規照片
    之採證照片」等語，然為何「超速」時就有照片佐證？本件是舉發員警濫開罰單
    以爭取績效，實難信服云云，表明不服而提出異議。
二、按汽車行駛高速公路，應依速限標誌指示，高速公路交通管制規則第五條第一項
    前段定有明文。又汽車行駛於高速公路，而不遵管制之規定者，處汽車駕駛人三
    千元以上六千元以下罰鍰，道路交通管理處罰條例第三十三條第一項定有明文。
    且汽車駕駛人駕駛汽車違反道路交通管理處罰條例第三十三條規定者，除應依該
    條所規定之罰鍰處罰外，並予記違規點數一點，道路交通管理處罰條例第六十三
    條第一項第一款亦定有明文。
三、查國道一號公路北向一○四公里處最低速限為六十公里，非上坡路段（未設爬坡
    道），而本件異議人於九十二年十二月二十七日二十三時二十二分許，駕駛車號
    Ｕ四─一七八三號自用小貨車，行經國道一號公路北向一○四公里處，以時速五
    十六公里之速度（低於最低速限四公里）行駛，經警以雷射槍測速後當場攔停舉
    發，而異議人在舉發違反道路交通管理事件通知單上「收受通知聯者簽章」欄簽
    有「歐陽」二字，嗣異議人逾前揭舉發通知單上所載應到案日期九十二年十二月
    十二日，而於同年十二月十五日始向原處分機關提出申訴，經原處分機關函請舉
    發機關調查結果，仍認異議人有上開違規行為，原處分機關即依道路交通管理處
    罰條例第三十三條、第六十三條第一項第一款及違反道路交通管理事件統一裁罰
    基準表之規定，裁處異議人四千元，並記違規點數一點等事實，有內政部警政署
    國道公路警察局九十二年十一月二十七日公警局交字第Ｚ00000000號舉
    發違反道路交通管理事件通知單、異議人之申訴書（經本院以公務電話向原處分
    機關查詢得知該申訴書之遞狀日為九十二年十二月十五日）、內政部警政屬國道
    公路警察局第二警察隊九十三年一月十二日公警國二交訴字第○九二○○○三八
    六二號函、本院電話查詢登記表各一紙附卷可稽。再者，證人即舉發之國道公路
    警察局第二警察隊造橋分隊員警巫金發到庭結證稱：「高速公路最低限速六十公
    里，我們用雷射槍測速後發現被舉發這部車車速低於六十公里，一開始我們目視
    發現這部車與其他車輛比較起來車速很慢，就用雷射槍測速，發現低於六十公里
    ，當該車經過時就將其攔停。當時異議人的車子是在我們左後方開過來，我們將
    測速器雷射槍瞄準該車車頭中心點，鎖定之後就顯現他的車速低於六十公里，我
    們一般在測速也都是沒有留下數據的紙，因為都是現場攔停舉發」、「（問：對
    於異議理由有何補充？）我們是目視之後，再用雷射槍測速低於六十公里。依據
    我的經驗，雷射槍的準確度相當高。只要低於速限六十公里，我們都會一律舉發
    。這是現場舉發，而且雷射槍也沒有拍照的功能，所以就沒有照片。我從事這工
    作已經十一年，一直都是在高訴公路上舉發交通違規的事情。應該不會有誤測，
    因為雷射槍是一對一測速，誤測的可能性很低」等語（見本院九十三年三月二十
    四日訊問筆錄），並提出雷射測速槍檢驗報告認證書及研究報告書各一份在卷足
    憑。而上開雷射測速槍係國外先進儀器，本國在尚未有檢定規範以前適用國際檢
    驗規定，且該檢驗合格文件譯本業經臺灣臺北地方法院公證處認證，有證人巫金
    發提出之內政部警政署國道公路警察局九十年三月七日（九○）公局交字第○五
    三三一號函一紙在卷可參，俱徵本件舉發員警使用之雷射測速槍之精確性，應屬
    無庸置疑。職是，本件異議人之違規事實既經舉發警員目視察覺異議人所駕駛汽
    車車速較其他車輛緩慢後，再以科學儀器測得其車速低於最低速限六十公里，始
    依法掣單舉發，則異議人辯稱雷射測速槍有落差及員警濫開罰單爭取績效云云，
    尚屬臆測之詞，並非足採，故異議人所駕駛前開汽車確有低於速限行駛之違規事
    實，洵堪認定。
四、至本件員警以雷射槍測速器測獲異議人所駕車輛低於速限行駛後，當場即予以攔
    停舉發，固因該測速器未具照相功能，致無法提供採證照片供佐。惟按交通警員
    掣單舉發違反道路交通管理處罰條例所列之違規事實，本質上為行政處分，係公
    務員基於職務上權力，依法就特定之具體事件所為具有公法上效果之單方行政行
    為，基於公務員為公法上行為具有公信力之原則，該行政處分當可被推定為真正
    ，其據以依法處分之事實認定亦為真正無誤。從而，本件異議人既未就執勤員警
    之舉發有誤提出相關證據以供調查，且證人巫金發與異議人復素不相識，並無宿
    怨，亦無仇隙，應無甘冒觸犯偽證罪之風險而設詞誣攀，並捏造事實違法取締異
    議人之虞，則執勤員警本其維護交通秩序、安全職責所為之舉發，自應受到合法
    、正確之推定。綜上，本件違規事證已臻明確，異議人於前揭時地駕車低於速限
    之違規事實堪以認定，其上開所辯，均不足採信。原處分機關據以援引上開規定
    ，對異議人裁處罰鍰四千元，並記違規點數一點，固非無見，然上開裁決書舉發
    違規事實欄記明「（異議人）在高速公路超速行駛」，與本件異議人交通違規事
    實不符，容有未洽。本件異議雖無理由，然原處分既有上開瑕疵，自應予撤銷，
    並依道路交通管理處罰條例第三十三條、第六十三條第一項第一款之規定裁處罰
    鍰四千元，並記違規點數一點。
據上論斷，應依道路交通管理處罰條例第八十七條第二項，道路交通案件處理辦法第
二十條前段，裁定如主文。
中      華      民      國    九十三    年      三      月    三十      日
                              臺灣板橋地方法院交通法庭
                                  法  官  楊  志  雄
右正本證明與原本無異。
如不服本裁定，應於裁定送達後五日內向本院提出抗告狀。
                                  書記官  陳  慶  樹
中      華      民      國    九十三     年     三      月     三十    日
